臺灣板橋地方法院民事判決　　　　　　　95年度訴字第1788號
原　　　告　丙○○
　　　　　　甲○○
共　　　同
訴訟代理人　林玉芬律師
複　代理人　丁○○
被　　　告　乙○○
上列當事人間請求侵權行為損害賠償事件，經刑事庭裁定移送前
來，本院於民國96年4 月9 日言詞辯論終結，判決如下：
    主  文
被告乙○○應給付原告丙○○、甲○○各新台幣貳拾萬元，及均
自民國九十五年二月十五日起至清償日止，按年息百分之五計算
之利息。
原告其餘之訴駁回。
訴訟費用由被告負擔十分之一，餘由原告負擔。
本判決第一項得假執行。但被告得以新台幣肆拾萬元預供擔保而
免為假執行。
原告其餘假執行之聲請駁回。
    事實及理由
一、本件原告主張：(1)被告乙○○係台北縣政府工務局違章建築
    拆除隊職員，竟基於偽造文書之犯意，在未徵得訴外人賀世
    中之同意下，先於民國94年5 月21日上午10時47分許，在某
    不詳地點，以賀世中之姓名、身分證字號及行動電話號碼等
    基本資料，向「易達網資訊股份有限公司」提供之智邦生活
    館申請免費電子郵件信箱「dimple@ms95.url.com.tw」，再
    於同年7 月11日下午9 時10分，在台北市○○區○○路67號
    3 樓之「可樂星球網咖店」，明知訴外人吳官鴻及原告甲○○與丙○○等人並無向他人索賄及行賄之事實，仍基於使原
    告等人受懲戒處分之犯意，以寄發電子信件及張貼留言之方
    式，向行政院院長信箱、司法院政風處、法務部政風司、台
    北縣政府研考會、台北縣板橋市公所及台北縣土城市公所等
    處寄送、發送文意主旨為「台北縣政府黑幕大頭條」之檢舉
    信件，內容指摘、傳述「拆除隊員丙○○涉嫌利用上班時間
    出入縣府附近賭場賭博，並利用職務上機會向特種行業業者
    ，以不相當之價款取得2 部車輛，拆除隊長吳官鴻涉嫌1 年
    內數次赴大陸旅遊，並透過隊長甲○○向丙○○索取出國遊
    玩費用，同時以新台幣（下同）10萬元現金向吳副縣長請託
    取得調任工務局技正乙職」等詆毀原告等人名譽之文字。(2)
    被告上開誣告、偽造文書及加重誹謗等犯行，業據原告等依
    法提出告訴，經台灣板橋地方法院檢察署檢察官偵辦屬實，
    以94年度偵字第19350 號聲請簡易判決處刑書，並經本院以
    95年度簡字第188 號刑事簡易判決判處有期徒刑6 月確定在
    案。(3)被告上開對原告之所為，核屬刑法第169 條第1 項誣
    告犯行、第220 條偽造文書犯行及第310 條第2 項加重誹謗
    犯行等，自屬不法侵害原告之名譽。是原告依民法第195 條
    第1 項規定，自得就所致非財產上之損害，請求被告賠償相
    當之金額，及就原告名譽所受損害，請求被告為回復原告名
    譽之適當處分，爰依侵權行為損害賠償之法律關係，提起本
    件訴訟等情。並聲明：(1)被告乙○○應給付原告丙○○、甲○○各200 萬元，及自起訴狀繕本送達翌日起至清償日止，
    按年息百分之5 計算之利息；(2)被告乙○○應將附件一所示
    「道歉聲明」以4 分之1 版面刊登於中國時報、聯合報、自
    由時報、民眾日報及蘋果日報之全國版頭版各1 日；(3)願以
    現金或等值之有價證券供擔保請准宣告假執行。
二、被告則以：(1)政府機關提供檢舉信箱，對檢舉案件本應保密
    處理，政府機關若將檢舉案件公開，亦非檢舉人所能避免，
    此純為政府本身之行政處置作為。就行政院、台北縣政府、
    司法院、法務部之檢舉信箱均對檢舉案件保密處理而言，原
    告稱板橋市公所、土城市公所之檢舉信箱為公開，惟經證人
    表示僅板橋市公所在檢舉信箱改版前為公開，改版後為保密
    。但有關證人之說詞，對於政府機關會將檢舉信箱之檢舉內
    容公開，實在令人難以置信，因被告當時也再三上網瀏覽檢
    舉信箱，均無法看到公開之案件，且原告也無法提出網路之
    公開案件，足見板橋市公所及土城市公所亦對檢舉案件予以
    保密處理。(2)況且政府機關對於檢舉案件是否有善盡保密之
    責，也並非被告可以左右。而對於政府機關受理檢舉案件應
    保密處理，亦為眾所皆知之普世價值，政府機關對檢舉案件
    之保密責任，亦不應轉嫁由檢舉人負責，故被告亦向土城市
    公所檢舉信箱查證，其內容如下：１．檢舉不法是否要具名
    檢舉呢？答：檢舉不法不須具名檢舉，但要有檢舉事證，便
    於本室針對所檢舉的事件作明確的調查。２．如果匿名檢舉
    ，是否會受理案件呢？答：不論是匿名或具名檢舉，本室均
    秉持職權作案件之受理，亦針對民眾所檢舉的事件，作最詳
    盡的調查。３．公所接獲檢舉案件，是否會對檢舉案件保密
    處理呢？答：「嚴守祕密」是受理檢舉案件之基本原則，因
    此對於檢舉案件定當保密處理。(3)此外，由板橋市公所函復
    鈞院之公文可知，政府機關對檢舉信箱之檢舉內容本應保密
    處理，亦是如此。(4)所以檢舉信箱本應保密處理，政府機關
    處理檢舉案件亦應恪遵保密之責，基於信賴保護，被告使用
    政府機關之檢舉管道，是有別於一般網路廣泛瀏覽之流通性
    資訊。且檢舉人本亦希望檢舉案件能夠保密處理，不要公開
    ；至於政府機關的保密或公開作為，卻並非民眾可以左右政
    府機關，實不應由檢舉人負保密之責。(5)因原告現已任職臺
    北縣政府城鄉局職務及工程顧問公司職務，對於檢舉原告乙
    事，被告仍誠懇地表達歉意，並保證爾後不再檢舉不法，徒
    增困擾；而檢調單位在查弊工作上的努力，希望能夠讓我們
    政府愈來愈清廉等語置辯。並聲明：(1)原告之訴及假執行之
    聲請均駁回；(2)如受不利判決，願供擔保請准宣告免為假執
    行。
三、原告主張被告上揭誣告及加重誹謗等妨害名譽之事實，有本
    院95年度簡字第188 號刑事簡易判決書在卷可稽，已堪信為
    真實。被告既甘服刑事判決而任令確定在案，竟仍空言否認
    有上述妨害名譽事實，所辯顯不足採。
四、按「不法侵害他人之身體、健康、名譽、自由、信用、隱私
    、貞操，或不法侵害其他人格法益而情節重大者，被害人雖
    非財產上之損害，亦得請求賠償相當之金額。其名譽被侵害
    者，並得請求回復名譽之適當處分」，民法第195 條第1 項
    定有明文。
五、查被告上述誣告及加重誹謗行為，顯係故意不法侵害原告名
    譽而情節重大，揆諸上開法條規定，原告自得請求被告賠償
    相當金額之非財產上損害即精神慰撫金。本件原告固請求被
    告各賠償200 萬元，惟本院斟酌原告丙○○係私立中華工商
    專科學校土木工程科畢業，原告甲○○系國立台北科技大學
    建築與都市設計碩士學位畢業，原告丙○○目前任職於顧問
    諮詢社，月薪約4 萬元，原告甲○○目前任職於台北縣政府
    住宅及城鄉發展局都市設計課，月薪實領2 萬9,969 元，其
    2 人目前名下均無有其他財產；被告係國立台灣科技大學畢
    業，現任三重市公所課員，月薪約4 萬4,000 元，並無財產
    等兩造身分、地位、教育程度、經濟能力，及原告所受精神
    痛苦之程度，認原告請求之非財產上損害賠償以每人各20萬
    元為適當，逾此部分則不應准許。
六、原告復請求被告應將附件一所示「道歉聲明」以4 分之1 版
    面刊登於中國時報、聯合報、自由時報、民眾日報及蘋果日
    報之全國版頭版各1 日。惟查：(1)被告誣告及加重誹謗行為
    而侵害原告名譽之行為，業經刑事確定判決及本件民事判決
    認定在案，因民刑判決書係任何人皆可上網查閱，應已能回
    復原告之名譽；(2)被告係向行政院院長信箱、司法院政風處
    、法務部政風司、台北縣政府研考會、台北縣板橋市公所及
    台北縣土城市公所等處檢舉，應尚無公開詆毀原告之意，而
    原告請求被告應將附件一所示「道歉聲明」以4 分之1 版面
    刊登於中國時報、聯合報、自由時報、民眾日報及蘋果日報
    之全國版頭版各1 日，非但使被告誣告及加重誹謗原告之內
    容公告周知，且與被告侵害原告名譽之情節不成比例，實難
    認屬回復原告名譽之適當處分；(3)況被告於本件訴訟亦已表
    示誠懇歉意，並保證爾後不再為之，自無令其再以登報為「
    道歉聲明」之必要。故原告此部分請求，尚無理由，不應准
    許。
七、從而，原告依侵權行為損害賠償之法律關係，請求被告給付
    原告各20萬元，及均自起訴狀繕本送達即95年2 月15日起至
    清償日止，按年息百分之5 計算之利息，為有理由，應予准
    許。逾此範圍則為無理由，應予駁回。
八、兩造陳明願供擔保請准宣告假執行及免為假執行，就原告勝
    訴部分，所命之給付金額未逾50萬元，應依民事訴訟法第38
    9 條第1 項第5 款之規定，職權宣告假執行，並酌定相當擔
    保金額宣告免為假執行。至原告敗訴部分，假執行之聲請已
    失依附，應予駁回。
據上論結，本件原告之訴為一部有理由，一部無理由，依民事訴
訟法第79條、第389 條第1 項第5 款、第392 條第2 項，判決如
主文。
中　　華　　民　　國　　96　　年　　4 　　月　　23　　日
                  民事第二庭    法　官　連士綱
以上正本係照原本作成
如對本判決上訴，須於判決送達後20日內向本院提出上訴狀
中　　華　　民　　國　　96　　年　　4 　　月　　25　　日
                                書記官　李宏明
